【裁判字號】    89,上訴,2236
【裁判日期】    900131
【裁判案由】    強盜等
【裁判全文】
台灣高等法院台中分院刑事判決                  八十九年度上訴字第二二三六號
    上  訴  人  乙○○
    即  被  告
    選任辯護人  周黛婕
右上訴人因強盜等案件，不服台灣台中地方法院八十九年度訴字第一三七六號，中華
民國八十九年十一月二日第一審判決（起訴案號：台灣台中地方法院檢察署八十九年
度偵字第七三四三號）提起上訴，本院判決如左：
    主  文
原判決撤銷。
乙○○連續意圖為自己不法所有，以強暴致使不能抗拒，而使人交付財物，處有期徒
捌年陸月。扣案之水刀壹把、口罩壹個均沒收。金融卡壹張應發還被害人丁○○、
勞力士手錶壹只應發還被害人丙○○。
    事  實
一、乙○○意圖為自己不法之所有，基於強財物之概括犯意，於八十九年四月七日
    清晨四、五時許，著黑色外套、戴花色口罩，並攜帶其所有之水刀一把，騎乘
    機車在台中市○○路尋找強之目標。同日五時許，在台中市○○路、大墩路口
    發現女子丁○○駕駛ＰＪ─五五六０號克萊斯勒紅色自用小客車，認有機可乘，
    即駕機車尾隨。至台中市○○區○○路三段六八號前，見小客車進入地下室。乙○○即下車跑步隨後進入，見丁○○正下車啟動停車位，乙○○即持預藏之水
    刀抵住蔡祝脖子，使丁○○不能抗拒，命蔡祝上車坐於丁○○小客車右前座，乙○○則自行坐於駕駛座，將車駛離。以非法方法剝奪丁○○之行動自由。途中，
    乙○○命丁○○交出身上財物，丁○○恐遭不測，不得已乃將身上之現金新台幣
    （以下同）五千六百元及玉山商業銀行金融卡一枚，交付乙○○。乙○○命丁○○說出金融卡密碼後，將車駛至台中市○○○路與中工三路口誠泰商業銀行前，
    即將丁○○關進小客車後行李廂。乙○○持上開強盜所得之金融卡及甫得知之密
    碼，領取二萬元。丁○○則趁機自後行李廂之通口爬至駕駛座，駕駛汽車駛離。
    乙○○盜匪所得之現款二萬五千六百元則均花費用盡，金融卡則予丟棄。乙○○
    又於八十九年四月十三日清晨四、五時許，著黑色外套，戴花色口罩，攜帶上開
    水刀，騎乘機車在台中市○○路、大墩路附近找尋強之目標。清晨四時五十
    分許，乙○○在台中市○○路、公益路口，女子丙○○駕駛Ｘ八─八九０七號寶
    馬牌自用小客車，認有機可乘，即尾隨至台中市○○○○街三八號地下室，乘丙○○下車啟動機械停車位的時候，持預藏之水刀押住丙○○，將丙○○推上右
    前座，使丙○○不能抗拒。乙○○自行坐上司機座，丙○○則乘機打開右前門跑
    離現場，而將小客車及車上之ＮＯＫＩＡ牌８８５０型行動電話一支、ＫＩＫＩ
    貓牌粉紅色手機一支、勞力士手錶一只，交付乙○○。乙○○為得現款，乃利用
    盜匪所得之行動電話，向丙○○嚇稱：準備十萬元贖回小客車，且不得報警，否
    則將車燒燬等語，以加害財產之事恐嚇丙○○，使丙○○心生畏懼，依約將十萬
    元放於台中市○區○○街、博館路口。乙○○得手後，始通知丙○○小客車停於
    台中市○○○街、華美西街口旁；ＫＩＫＩ貓牌粉紅色手機及汽車鑰匙則放於台
    中市忠明公園石椅後。丙○○後來果然在上開地點找回小客車等物。乙○○另將
    上開盜匪所得之ＮＯＫＩＡ牌８８５０型行動電話借予不知情之友人廖文吉使用
    。現款十萬元則花用剩五萬八千元。勞力士手錶因典當時，被疑為假貨，因此將
    之丟棄。後來嗣經警循線查獲，並扣得ＮＯＫＩＡ牌８８５０型手機一具、現款
    五萬八千元、乙○○所有供犯罪用之水刀一支、口罩一個。
    理  由
一、上訴人即被告乙○○（下稱被告）對於上開犯罪事實，均坦白承認；核與證人即
    被害人丁○○、丙○○所證述之情節相符。證人廖文吉亦證稱：扣案之ＮＯＫＩ
    Ａ牌８８５０型手機是被告借給他，曾與被告至通訊行欲出賣該手機，因價錢低
    而作罷等語（見台灣台中地方法院檢察署八十九年度聲字第一九五七號卷第八頁
    ）。現款五萬八千元、ＮＯＫＩＡ牌行動電話已由丙○○領回，亦有贓物領據二
    紙，附卷可憑。並有作案之水刀一支、口罩一只，扣案可稽。被告之自白，與
    事實相符，可以採為認定犯罪事之證據。被告右揭犯行，事證明確，可以認定。
二、被告持刀強押被害人丁○○上車，使其不能抗拒，命被害人交出現款及金融卡，
    載往銀行，以不正方法提款，核犯懲治盜匪條例第五條第一項第一款之普通盜匪
    罪（公訴人認係犯刑法第三百三十條第一項之加重盜匪罪，起訴法條顯有未洽，
    應予變更）、刑法第三百零二條第一項之剝奪行動自由罪（此罪檢察官漏未起訴
    ）、刑法第三百三十九條之二第一項之準詐欺罪（此部分檢察官起訴書所犯法條
    漏未論列）。所犯上開三罪，有方法結果之牽連關係，應從較重之盜匪罪處斷。
    又強盜被害人丙○○財物部分，係犯懲治盜匪條例第五條第一項第一款普通盜匪
    罪、刑法第三百四十六條第一項之恐嚇取財罪。所犯上開盜匪罪與恐嚇取財罪，
    亦有方法結果之牽連關係，應從較重之盜匪罪處斷。所犯上述二盜匪犯行，時間
    緊接，構成要件相同，顯係基於概括犯意為之，應依連續犯規定論以一罪。公訴
    人及原審法院認被告恐嚇取財罪係另行起意，應與盜匪罪分別論罪，合併處罰。
    但被告係以將犯盜匪罪所取得之之小客車燒燬，作為恐嚇之手段，要求被害人交
    付十萬元，並依約定於取得十萬元後交還小客車。被害人所受之損害，原為上百
    萬元之小客車，今以十萬元換回上百萬元之小客車，被害人之損失因而減少。本
    件被告強盜之目的，係在搶得現款花用，並無搶小客車使用之意思。是本件被告
    於搶得小客車時，應即有欲被害人贖回該小客車之意思。被告上開強丙○○之
    盜匪犯行及後來要求贖回小客車之恐嚇取財犯行，有方法結果之牽連關係甚明。
    公訴人及原審法院認應予分別論罪，合併處罰，尚有未洽。被告上訴意旨，指摘
    原判決量刑過重，雖無理由。但原審判決既有上開瑕疵，自應由本院將之撤銷。
    被告於審理中坦承犯行，毫無隱飾，深表悔誤，態度良好。所為盜匪犯行，未對
    被害人施以傷害，手段尚非惡劣。檢察官要求量處有期徒刑十年，失之過重。於
    是審酌被告犯罪之動機、手段、所生之危害及犯後之態度等一切情狀，量處如主
    文所示之刑。扣案之水刀一把、口罩一個，係被告犯罪所用之物且為其所有，
    應予宣告沒收。盜匪所得財物，現款部分，除查扣之五萬八千元，已發還被害人
    丙○○，餘則花用廢失而不存在；行動電話已由被害人領回或返還被害人，無庸
    為發還之諭知。金融卡、手錶雖經被告丟棄，但無證據證明已滅失，應諭知發還
    被害人。
據上論斷，應依刑事訴訟法第三百六十九條第一項前段、第三百六十四條、第三百條
、第二百九十九條第一項前段，懲治盜匪條例第五條第一項第一款、第七條第一項、
第八條，刑法第五十六條、第三百零二條第一項、第三百三十九條之二第一項、第三
百四十六條第一項、第五十五條、第三十八條第一項第二款，罰金罰鍰提高標準條例
第一條前段，判決如主文。
本案經檢察官甲○○到庭執行職務。
中      華      民        國      九十      年    一      月   三十一   日
                                    臺灣高等法院臺中分院刑事第九庭
                                          審判長法  官  陳  筱  珮
                                                法  官  康  應  龍
                                                法  官  趙  春  碧
右正本證明與原本無異。
如不服本判決應於收受送達後十日內向本院提出上訴書狀，其未述上訴之理由者並
得於提起上訴後十日內向本院補提理由書（均須按他造當事人之人數附繕本）。
                                                書記官  陳  文  琴
中      華      民      國      九十       年     二     月     二      日
                                                                        Ｋ


司法院資訊處製作；財團法人民間司法改革基金會備份。
